【裁判字號】    98,交聲,1429
【裁判日期】    981214
【裁判案由】    違反道路交通管理處罰條例聲明異議
【裁判全文】
臺灣士林地方法院交通事件裁定        98年度交聲字第1429號
原處分機關  交通部公路總局臺中區監理所臺中市監理站
異  議  人
即受處分人  甲○○
上列異議人即受處分人因違反道路交通管理處罰條例案件，對於
交通部公路總局臺中區監理所臺中監理站民國98年10月22日所為
之處分（裁監稽違字第裁61-AEX953485號）聲明異議，本院裁定
如下:
    主  文
異議駁回。
    理  由
一、按汽車駕駛人轉彎時，不依標誌、標線、號者，處新臺幣（
    下同）6 百元以上1 千8 百元以下罰鍰，並記違規點數1 點
    道路交通管理處罰條例第48條第1 項第2 款、第63條第1 項
    第1 款分別定有明文。
二、原處分意旨略以：異議人即受處分人甲○○（下稱異議人）
    於98年9 月4 日14時10分許，騎乘車號為AJT-557 號重型機
    車，行經臺北市○○區○○路1 段路口左轉至臺北市○○○
    路○ 段時，經警舉發有「機車不依規定兩段式左轉」之違規
    ，爰依道路交通管理處罰條例第48條第1 項第2 款、第63條
    第1 項第1 款等規定，裁罰6 百元，並記違規點數1 點等語
    。
三、異議意旨略以：該臺北市○○區○○路1 段與中山北路6 段
    之路口交通號誌設置不當，同樣為忠誠路綠燈左轉方向，何
    以車輛可直接左轉進入中山北路35巷（該處設有「機車騎士
    兩段式左轉，中山北路6 段35巷除外」之交通標誌），但若
    轉入中山北路時則必須依照兩段式左轉，一條要罰，一條不
    罰，足見該處交通號誌規劃不當，標示不清，再者機車等待
    轉彎區亦是在汽車前面，故不論左轉或右轉，都沒有汽車機
    車交織行為，因而有所不服，爰依法聲明異議云云。
四、經查：
  (一)本件異議人甲○○於98年9月4 日14時10分許，騎乘車號AJT
    -557號機車自臺北市○○區○○路1 段處左轉至中北山路6
    段上，經警當場攔停舉發有「機車未依規定兩段式左轉」之
    違規等情，為異議人所不爭執，並有臺北市政府警察局舉發
    違反道路交通管理事件通知單影本1 紙在卷可參，可徵異議
    人於前揭時、地，騎乘機車行經前揭路口時，有未依規定兩
    段式左轉之事實，應屬明確。
  (二)又按機器腳踏車行駛至交岔路口，其轉彎，應依標誌或標線
    之規定行駛：一、內側車道設有禁行機車標誌或標線者，應
    依兩段方式進行左轉，不得由內側或其他車道左轉，道路交
    通安全規則第99條訂有明文。本件異議人所沿之臺北市○○
    區○○路1 段係為同向4 車道，其內側第1 、2 車道為禁行
    機車道乙情，此參臺北市政府警察局士林分局98年10月6日
    北市警士分交字第09832896700 號函文即明。該臺北市○○
    區○○路1 段既設有禁行機車標誌、標線，異議人騎乘機車
    沿忠誠路1 段左轉至中山北路6 段時，自應依前開規定以兩
    段式左轉之方式進行左轉，異議人貿然左轉，顯屬違規，甚
    為明確。
  (三)至異議人雖辯稱：該路口機車等待轉彎區，是在汽車前面，
    故不論左轉或右轉都沒有汽車機車交織行為；另該忠誠路1
    段與中山北路6 段路口之機車兩段式左轉規劃不當云云。惟
    道路交通標誌、標線、號誌之設置，係主管機關基於整體交
    通考量所為之縝密規劃，目的係為維護社會大眾使用道路之
    秩序，並以確保人車通行之安全，在非緊急避難情況下，尚
    不能以任何原因恣意枉顧交通標誌、標線、號誌，否則交通
    秩序必然無法維繫，人車生命安全將無以確保，且任何用路
    人駕車行駛在道路上時，理應遵守交通號誌之設置，茍認為
    設置不當，仍應先依循行政程序提出救濟，或向道路主管機
    關陳述其意見。而本件經臺北市交通管制工程處派員至現場
    勘查後認：忠誠路左轉中山北路6 段35巷（非異議人所左轉
    之中山北路6 段）之機車與汽車並無交織行為，故經評估後
    同意忠誠路左轉中山北路6 段35項機車可免兩段式左轉，又
    忠誠路機車由外側左轉至中山北路6 段時，將與汽車產生交
    織，故考量安全性及上述規定，忠誠路左轉中山北路6 段機
    車仍以兩段式左轉為宜，此有臺北市交通管制工程處98年10
    月14日北市交工設字第09833641800 號函文1 紙存卷可查。
    該路段經標誌標線號誌設置主管機關至現場勘查後，既以該
    忠誠路1 段之機車由外側左轉至中山北路6 段時，確將與汽
    車車流產生交織之情為由，而本其專業認忠誠路左轉中山北
    路6 段機車仍以兩段式左轉為宜，可徵異議人前揭所辯，應
    僅屬個人臆測之詞，尚不足採，自不能佐為免罰之依據。
五、綜上，本件異議人確於前揭時、地，騎乘機車有「不依規定
    兩段式左轉」之違規事實，堪予可信，異議人前揭所辯，洵
    不足採。從而，原處分機關依據道路交通管理處罰條例第48
    條第1 項第2 款、第63條第1 項第1 款之規定，裁處異議人
    罰鍰6 百元，並記違規點數1 點，經核並無不當，本件異議
    人聲明異議為無理由，應予駁回。
據上論斷，應依道路交通案件處理辦法第19條，裁定如主文。
中    華    民    國    98    年    12    月    14    日
                  交通法庭法  官  莊明達
以上正本證明與原本無異。
如不服本裁定應於裁定送達後5 日內向本院提出抗告狀。
                          書記官  劉欣怡
中    華    民    國    98    年    12    月    14    日


司法院資訊處製作；財團法人民間司法改革基金會備份。
